【裁判字號】    97,交聲,146
【裁判日期】    970430
【裁判案由】    違反道路交通管理處罰條例聲明異議
【裁判全文】
臺灣桃園地方法院交通事件裁定         97年度交聲字第146號
原處分機關  交通部公路總局新竹區監理所桃園監理站
異  議  人  甲○○
即受處分人
上列異議人即受處分人因違反道路交通管理處罰條例案件，對於
交通部公路總局新竹區監理所桃園監理站97年2 月4 日桃監裁字
第裁52-DB0000000號違反道路交通管理事件裁決書所為處分聲明
異議，本院裁定如下：
    主  文
異議駁回。
    理  由
一、按人行道乃指為專供行人通行之騎樓、走廊及劃設供行人行
    走之地面道路與人行天橋及人行地下道，且人行道不得臨時
    停車，道路交通管理處罰條例第3 條第3 款、道路交通安全
    規則第111 條第1 項第1 款分別定有明文規定。又汽車駕駛
    人在禁止臨時停車處所停車者，處新臺幣（下同）600 元以
    上1,200 元以下罰鍰，道路交通管理處罰條例第56條第1 項
    第1 款亦規定甚明。又所謂「汽車」，係指在道路上不依軌
    道或電力架線而以原動機行駛之車輛（包括機器腳踏車），
    同條例第92條第1 項所授權訂立之道路交通安全規則第2 條
    第1 項第1 款亦有明文規定。故機車駕駛人如有上開在禁止
    臨時停車處所停車之違規情形，亦有首揭處罰規定之適用。
二、聲明異議意旨略以：如聲明異議狀所載。
三、經查：本件異議人即受處分人甲○○所有車牌號碼AU6-402
    號重型機車，於民國96年10月19日下午3 時59分許，因停放
    在桃園縣桃園市縣○路1 號之人行道上，為桃園縣政府警察
    局交通隊員警拍照取證及指揮拖吊業者予以拖吊，並以上開
    車輛有違反道路交通管理處罰條例第56條第1 項第1 款規定
    掣單舉發。嗣異議人雖於應到案日期前提出申訴，惟經原處
    分機關函請舉發單位調查結果，仍認異議人確有前開違規行
    為，而於97年2 月4 日，依道路交通管理處罰條例第56條第
    1 項第1 款規定，裁處異議人罰鍰新臺幣800 元等事實，有
    桃園縣政府警察局桃警局交字第DB0000000 號舉發違反交通
    管理事件通知單、現場採證照片、桃園縣政府警察局96年12
    月31日桃警交字第0960105438號函、交通部公路總局新竹區
    監理所97年2 月4 日桃監裁罰字第裁52-DB0000000號裁決書
    各1 紙在卷可稽，異議人亦不否認其所有上開車輛於前揭時
    地，違規停放在桃園縣桃園市縣○路1 號人行道上之事實。
    異議人雖指稱其原本停在機車停車格，應係遭他人拉出停車
    格任意停放在人行道上云云。惟按人民違反法律上之義務而
    應受行政罰之行為，法律無特別規定時，雖不以出於故意為
    必要，仍須以過失為其責任條件。但應受行政罰之行為，僅
    須違反禁止規定或作為義務，而不以發生損害或危險為其要
    件者，推定為有過失，於行為人不能舉證證明自己無過失時
    ，即應受處罰，司法院大法官會議釋字第275 號解釋文參照
    。又專供行人通行之騎樓、走廊及劃設供行人行走之地面道
    路均屬人行道，並不限於鋪設紅磚始為人行道。查異議人所
    有車號AU6-402 號重型機車於上開時間確實停放在供行人行
    走之地面道路即人行道上，而異議人雖辯稱應係遭他人移置
    ，並自行提出現場監視錄影光碟為證，然經本院勘驗該光碟
    結果，姑不論該光碟所拍攝角度是否即為本件舉發地點，該
    光碟自始至除間有民眾將機車駛出機車停車格，再由他部機
    車接續停放，而在停放過程中有稍事挪動兩旁停放之機車位
    置以便將機車停入停車格之舉動外，並未見有異議人所陳遭
    人刻意將機車移出停車格而任意停放在人行道上之跡象，此
    有本院97年4 月29日勘驗筆錄及勘驗照片可憑，且觀之採證
    照片所示異議人機車停放位置，距機車停車格已稍有距離，
    而衡諸一般人之生活經驗，苟有以移動他人車輛以便利自己
    停車之需要，充其量僅需稍事挪移空出位置即可，實無刻意
    將他人車輛完全搬出停車格外，甚而再費力挪移至機車停車
    格外之人行道上，此由前述勘驗光碟結果亦明，此外異議人
    復未提出任何具體證據以供本院調查，依上揭釋字第275 號
    解釋文推定異議人就上開違規停車之事實係為有過失之行為
    ，異議人所為係遭人移置之辯解，尚難信實。綜上所陳，異
    議人違規停車行為，至堪認定。
四、原處分機關就異議人所有上開車輛在禁止臨時停車處所停車
    之行為，援引道路交通管理處罰條例第56條第1 項第1 款規
    定，裁罰異議人新臺幣800 元，核無不合，異議人猶執陳詞
    指摘，非有理由，應予駁回。
五、依道路交通管理處罰條例第87條第2 項、道路交通案件處理
    辦法第19條，裁定如主文。
中    華    民    國    97    年    4     月    30    日
                        交通法庭法  官  林惠霞
以上正本證明與原本無異。
如不服本裁定，應於裁定送達後5 日內向本院提出抗告狀。
                                書記官  陳恩如
中    華    民    國    97    年    4     月    30    日


司法院資訊處製作；財團法人民間司法改革基金會備份。
